臺灣桃園地方法院刑事判決　
110年度金訴字第215號
公  訴  人  臺灣桃園地方檢察署檢察官 
被      告  陳雅芳

                    住○○市○○區○○街00巷00號1樓    上列被告因違反洗錢防制法等案件，經檢察官提起公訴（110年度偵緝字678、679號），本院判決如下：
    主  文
陳雅芳幫助犯洗錢防制法第十四條第一項之洗錢罪，處有期徒刑
參月，併科罰金新臺幣貳萬元，罰金如易服勞役，以新臺幣壹仟
元折算壹日。
    犯罪事實
陳雅芳係成年有社會經驗之人，明知金融帳戶存摺、提款卡及密
碼係供自己使用，攸關個人債信，甚為重要，若同時交予他人，
可能被非法使用，且能預見提供金融帳戶予不詳之人，可能遭施
詐之人用以遂行財產犯罪，作為取得財物或財產上利益之管道，
並將該犯罪所得提領而出，製造金流斷點，達到掩飾、隱匿之結
果，以逃避檢警之追緝，竟仍基於縱使遭人將其金融帳戶供作詐
欺取財、洗錢犯罪所用，亦不違反其本意之幫助故意，於民國10
9年1月3日前某不詳時間，在臺灣不詳處所，將其所申辦之彰化
商業銀行股份有限公司帳號00000000000000號帳戶（下稱彰化銀
行帳戶）之存摺、提款卡暨密碼，提供予某真實姓名、年籍資料
均不詳之成年人及其所屬詐欺集團成員使用。嗣該詐欺集團及其
所屬之成員即共同意圖為自己不法之所有，基於詐欺取財及洗錢
之犯意聯絡，於附表所示詐騙時間，以附表所示之詐騙方式，詐
欺附表所示之被害人，致其等陷於錯誤，於附表所示之匯款時間
、地點，依該詐欺集團成員指示，將附表所示之匯款金額，匯入
陳雅芳所有之彰化銀行帳戶內，旋遭該詐欺集團成員提領一空，
致生金流之斷點，無從追查該等犯罪所得之去向，以掩飾或隱匿
該等犯罪所得。
    理  由
壹、證據能力部分：
    本判決所引用為判斷基礎之下列證據，關於傳聞供述證據，
    檢察官、被告陳雅芳於審判程序中均同意作為證據使用（本
    院卷46頁），本院審酌該等證據作成時情況，並無違法或不
    當取證，亦無顯不可信，而認為適當，均有證據能力；非供
    述證據，均依法定程序取得，經合法調查程序，與待證事實
    間復具相當關聯性，無不得為證據情形，依同法第158條之4
    規定反面解釋，亦具證據能力。
貳、實體部分：
一、訊據被告矢口否認涉有上開犯行，辯稱：我的彰化銀行帳戶
    存摺及提款卡遺失等語。經查：
　㈠不詳詐欺集團成員於附表所示詐騙時間，以附表所示之詐騙
    方式，詐欺附表所示之被害人，致其等陷於錯誤，而於附表
    所示之匯款時間、地點，依該詐欺集團成員指示，將附表所
    示之匯款金額，匯入彰化銀行帳戶內，旋遭該詐欺集團成員
    提領一空等事實，業據被害人蔡幸嬌、告訴人王鈞毅及賴威
    誠於警詢證述明確（偵卷27-33頁，警卷17-19頁），並有郵
    政跨行匯款申請書、蔡幸嬌與暱稱「Lucky幸運」對話紀錄
    截圖、王鈞毅與暱稱「儀念之間」對話紀錄截圖及匯款紀錄
    、賴威誠之兆豐銀行帳戶存摺封面暨內頁交易明細、賴威誠
    與暱稱「嘉盛控股」對話紀錄截圖、彰化銀行帳戶存摺存款
    帳號資料及交易明細查詢在卷可稽（偵卷109、123-127、16
    1-168頁，警卷87-89、93-101頁，本院卷29-39頁），本案
    彰化銀行帳戶確為詐欺集團成員持之用以收取並提領上開被
    害人及告訴人遭詐欺所匯入款項之事實，應堪認定。
  ㈡雖被告辯稱彰化銀行帳戶之存摺及提款卡遺失等語。然詐欺
    集團之成員為避免員警自帳戶來源回溯追查出真正身分，乃
    以他人帳戶供作詐得款項出入之帳戶，此為詐欺正犯需利用
    他人帳戶之原因，相應於此，詐欺正犯亦會擔心如使用他人
    帳戶，因帳戶持有人非其本身，則所詐得款項將遭不知情之
    帳戶持有人提領，或不知情帳戶持有人逕自掛失以凍結帳戶
    之使用，甚或知情之帳戶持有人以辦理補發存摺、變更印鑑
    、密碼之方式，將帳戶內存款提領一空，致其費盡周章所詐
    得之款項化為烏有，則詐欺正犯所使用之帳戶，必須為其所
    能控制之帳戶，始能確保詐得款項。申言之，詐欺正犯絕不
    可能使用他人遺失存摺、提款卡、密碼之帳戶或非經他人同
    意使用之存摺、提款卡、密碼之帳戶供作詐得款項轉、匯入
    之帳戶，以免除遭真正帳戶持有人提領或掛失之風險。本案
    彰化銀行帳戶在上開被害人及告訴人匯款後，隨即遭提領一
    空，已如前述，足見詐欺集團成員應已經被告同意而取得彰
    化銀行帳戶之存摺、提款卡及密碼等資料，否則當無指示被
    害人及告訴人將款項匯入該帳戶之可能。再者，彰化銀行帳
    戶於告訴人賴威誠109年1月3日匯款前之108年12月23日，僅
    剩76元餘額，有彰化銀行帳戶之交易明細查詢在卷可佐（本
    院卷31頁），也與常見將金融帳戶提供給詐欺集團前，帳戶
    內餘額所剩無幾之情形相同，以減少將帳戶交予他人所生之
    財產損害。又金融帳戶乃個人理財之重要工具，一旦遺失，
    應會立即向警局報案或至銀行辦理掛失止付，然被告於偵訊
    時供稱：我搬家時掉了，想說沒錢就不去辦止付等語（偵緝
    679號卷58頁），被告於發現該帳戶遺失時，莫不在乎之態
    度，也與一般人遺失金融帳戶之常情有違。倘被告之彰化銀
    行帳戶確實遺失，以普遍認知詐欺集團仍屬社會上少數之情
    ，為何該帳戶於芸芸眾生中恰好為詐欺集團成員所拾獲、而
    詐欺集團成員又恰好知悉該帳戶提款卡之密碼而能加以利用
    ，如無被告從中配合提供該帳，詐欺集團如何能遂行上開目
    的，已不言可喻，可見被告確實有提供彰化銀行帳戶存摺、
    提款卡及密碼予詐欺集團成員使用，以幫助其所屬詐欺集團
    成員遂行詐欺取財及洗錢之犯行甚明，被告辯稱帳戶遺失等
    語，係卸責之詞，不足採信。
  ㈢被告將彰化銀行帳戶存摺、提款卡及密碼提供予他人使用，
    已認定如前，依被告於偵訊中自陳：國中肄業，曾從事看護
    ，現從事餐飲業等語（偵緝679號卷57頁），足認被告為具
    有一定智識程度及工作經驗之人，雖其並無詐欺集團使用彰
    化銀行帳戶存摺、提款卡及密碼必持以詐騙他人之確信，然
    應可預見詐欺集團可能將該帳戶作為收受詐騙他人匯入款項
    使用，並提領而出等情，顯具有縱詐欺集團以彰化銀行帳戶
    實施詐欺及洗錢犯罪，亦放任而不違背其本意之幫助意思，
    其確有幫助該詐欺集團成員利用彰化銀行帳戶實施詐欺取財
    及洗錢之不確定故意甚明。
　㈣綜上，本案被告上開幫助洗錢及幫助詐欺取財犯行，事證明
    確，應依法論科。
二、論罪科刑：
  ㈠行為人提供金融帳戶金融卡及密碼予不認識之人，非屬洗錢
    防制法第2條所稱之洗錢行為，不成立同法第14條第1項一般
    洗錢罪之正犯；如金融帳戶之行為人主觀上如認識該帳戶可
    能作為收受、提領特定犯罪所得使用，他人提領後會產生遮
    斷資金流動軌跡以逃避國家追訴、處罰之效果，仍基於幫助
    之犯意而提供，則應論以一般洗錢罪之幫助犯（最高法院10
    8 年台上大字第3101號刑事大法庭裁定意旨參照）。查被告
    將彰化銀行帳戶之存摺、提款卡及密碼提供予詐欺集團，使
    詐欺集團得持以作為犯罪工具使用，施用詐術使被害人及告
    訴人陷於錯誤，因而依指示匯款至彰化銀行帳戶，旋遭詐欺
    集團成員提領殆盡，以此方式製造金流斷點，遂行詐欺取財
    犯行，同時掩飾、隱匿上開不法所得之去向及所在，逃避國
    家之追訴、處罰，惟被告提供彰化銀行帳戶等資料予詐欺集
    團，並非實行詐欺取財或洗錢之犯罪構成要件行為，亦無證
    據證明被告與該詐欺集團成員間有詐欺取財或洗錢之犯意聯
    絡，僅係對詐欺集團成員上述犯行提供助力，參照上開說明
    ，應論以詐欺取財及一般洗錢罪之幫助犯。
  ㈡核被告所為，係犯刑法第30條第1項前段、第339條第1項之幫
    助詐欺取財罪，及刑法第30條第1項前段，洗錢防制法第14
    條第1項之幫助一般洗錢罪。
  ㈢被告交付彰化銀行帳戶存摺、提款卡及密碼，幫助詐欺集團
    成員詐取被害人及告訴人共3人財物，且此一幫助行為同時
    觸犯上開幫助詐欺取財罪、幫助洗錢罪，為想像競合犯，應
    依刑法第55條前段之規定，從一重論以幫助洗錢罪。
  ㈣被告為犯罪構成要件以外之行為而幫助他人犯罪，為幫助犯
    ，依刑法第30條第2項規定按正犯之刑減輕其刑。
  ㈤審酌被告係智識成熟之人，在政府及大眾媒體之廣泛宣導下
    ，理應對於國內現今詐騙案件層出不窮之情形有所認知，竟
    仍輕率提供其申辦之彰化銀行帳戶予詐欺集團成員，幫助詐
    欺集團詐得被害人及告訴人共3人之款項，並掩飾、隱匿不
    法所得之去向，造成渠等之財產損失，使檢警查緝困難，助
    長詐欺犯罪之猖獗，所為實有不該。兼衡被告否認有交付該
    帳戶予詐欺集團，且迄今未與被害人及告訴人3人達成調解
    或賠償損害，犯罪後態度欠佳。惟念及被告所為僅係提供犯
    罪助力，非實際從事詐欺取財、洗錢犯行之人，不法罪責內
    涵應屬較低，且前無為法院判處罪刑之紀錄，有臺灣高等法
    院被告前案紀錄表可佐，品行良好，及其犯罪動機、手段、
    所生危害，及被告於偵訊及本院審理時自述之智識程度、職
    業與經濟狀況、被害人蔡幸嬌及告訴人賴威誠所表示之量刑
    意見（本院審金訴字卷55-57頁）等一切情狀，量處如主文
    所示之刑，並諭知罰金如易服勞役之折算標準。　　
三、不予宣告沒收之說明：　
    查無證據證明被告因提供彰化銀行帳戶等資料就此獲有報酬
    或因此免除債務，毋庸宣告沒收或追徵其犯罪所得。至洗錢
    防制法第18條第1 項前段固規定「犯第14條之罪，其所移轉
    、變更、掩飾、隱匿、收受、取得、持有、使用之財物或財
    產上利益，沒收之」，然被告並非實際提領、取得詐欺所得
    之人，自無從依上開規定宣告沒收。另被告所提供之彰化銀
    行帳戶之存摺、提款卡並未扣案，且該等物品可隨時停用、
    掛失補辦，不具刑法上之重要性，無宣告沒收之必要，亦無
    庸宣告沒收。
據上論斷，應依刑事訴訟法第299條第1項前段，判決如主文。
本案經檢察官劉威宏提起公訴，檢察官劉建良到庭執行職務。
中　　華　　民　　國　　111 　年　　7 　　月　　15　　日
                  刑事第十一庭  審判長法  官  潘政宏
　　　　　　　　　　　　　　　　　　  法  官  翁健剛
　　　　　　　　　　　　　　　　　　  法  官  林育駿
以上正本證明與原本無異。
如不服本判決應於收受判決後20日內向本院提出上訴書狀，並應
敘述具體理由。其未敘述上訴理由者，應於上訴期間屆滿後20日
內向本院補提理由書(均須按他造當事人之人數附繕本)「切勿逕
送上級法院」。 
        　　　　　　　　　　　　　　　書記官　翁珮華　　
中　　華　　民　　國　　111 　年　　7 　　月　　18　　日
附表
編號 被害人（告訴人） 詐騙時間 詐騙方法 匯款時地 匯款金額（新臺幣） 匯入帳戶 1 蔡幸嬌  於109年1月4日下午4時8分許 撥打電話予蔡幸嬌，佯稱為其友人，需款孔急云云，致蔡幸嬌陷於錯誤，因而依指示匯款 於109年1月6日中午12時25分許，在臺南市○○區○○路0號之郵局內，以臨櫃匯款之方式匯款  10萬元 陳雅芳上開彰化銀行帳戶 2 王鈞毅 （告訴人） 於109年1月4日中午12時16分前某不詳時間 透過通訊軟體LINE，以暱稱「儀念之間」佯稱投資操作云云，致王毅鈞陷於錯誤，因而依指示匯款 於109年1月4日中午12時16分許，在桃園市○○區○○路000號居所內，以操作網路銀行之方式匯款  6,000元 同上 3 賴威誠 （告訴人） 自109年1月2日至同年月10日間 透過通訊軟體LINE，以暱稱「胡亞楠」佯稱投資操作云云，致賴威誠陷於錯誤，因而依指示匯款 於109年1月3日下午6時29分許，在臺中市○○區○○路0段000號之兆豐銀行內，以操作自動櫃員機之方式匯款 3萬元 同上 
附錄本案論罪科刑法條：
洗錢防制法第14條
有第二條各款所列洗錢行為者，處7年以下有期徒刑，併科新臺
幣5百萬元以下罰金。
前項之未遂犯罰之。
前二項情形，不得科以超過其特定犯罪所定最重本刑之刑。
中華民國刑法第339條
（普通詐欺罪）
意圖為自己或第三人不法之所有，以詐術使人將本人或第三人之
物交付者，處5年以下有期徒刑、拘役或科或併科50萬元以下罰
金。
以前項方法得財產上不法之利益或使第三人得之者，亦同。
前二項之未遂犯罰之。
中華民國刑法第30條
（幫助犯及其處罰）
幫助他人實行犯罪行為者，為幫助犯。雖他人不知幫助之情者，
亦同。
幫助犯之處罰，得按正犯之刑減輕之。